【裁判字號】    97,上訴,65
【裁判日期】    970324
【裁判案由】    偽造文書
【裁判全文】
臺灣高等法院高雄分院刑事判決          97年度上訴字第65號
    上  訴  人
    即  被  告  乙○○
上列上訴人因偽造文書案件，不服臺灣高雄地方法院96年度訴字
第2627號中華民國96年11月15日第一審判決（起訴案號：臺灣高
雄地方法院檢察署96年度偵字第12261 號），提起上訴，及移送
本院併辦（臺灣高雄地方法院檢察署97年度偵字第4053號），本
院判決如下：
    主  文
上訴駁回。
    事  實
一、乙○○與仲美蓮（已經原審判處有期徒刑6 月，減為有期徒
    刑3 月，未據上訴，而告確定）原係夫妻，2 人於民國95年
    7 月間離婚。乙○○與仲美蓮2 人於93年11月15日以仲美蓮
    之名義與統鑫通運有限公司（下稱統鑫公司）簽立汽車買賣
    合約書，約定以新台幣（下同）340 萬元向統鑫公司購買所
    有車號LL-437號之營業用大客車（下簡稱為遊覽車）1 輛，
    並於合約簽定時先行支付20萬元後，該遊覽車即交由彼等使
    用，餘款320 萬元，則分為48期，按月給付，由乙○○擔任
    付款之連帶保證人，在該等餘款付清前，遊覽車仍登記在統
    鑫公司名下，直迄付清所有款項後，統鑫公司方交付該車之
    新領牌照登記證與汽車異動登記書等證件予彼等，憑以過戶
    登記上開遊覽車。詎該2 人竟共同基於偽造及行使偽造私文
    書之犯意聯絡，明知上開購車之餘款尚未繳清，為圖將上開
    遊覽車順利典當以借取現金周轉，先由乙○○於94年1 月間
    某日，至高雄市某處之刻印店，利用不知情之成年人偽刻「
    統鑫通運公司」及「陳益勝」之印章各1 枚，並於同日駕駛
    上開遊覽車至高雄市○○區○○道路之停車場內，於1 份空
    白之靠行合約書末「甲方」及「負責人」欄下，使用上開偽
    刻之印章2 枚及冒簽「統鑫通運公司」、「陳益勝」之署名
    ，偽以統鑫公司及陳益勝之名義製作靠行合約書1 份，而仲
    美蓮明知該份靠行合約書係由乙○○所偽造，竟仍配合在其
    上簽名用印，嗣於94年1 月8 日，乙○○又訛以驗車為由，
    向統鑫公司借取上開遊覽車之汽車新領牌照登記書與異動登
    記書等文件，並夥同仲美蓮於同年1 月間某日持該等文件及
    上開偽造之靠行合約書，至允成當鋪質押借款150 萬元。嗣
    因乙○○與仲美蓮2 人自94年4 月起即未繼續償還購車餘款
    予統鑫公司，亦遲未歸還質押之借款予允成當鋪，允成當鋪
    遂行使質權占有上開遊覽車及行車執照、汽車新領牌照登記
    書、汽車異動登記書，致統鑫公司無法取回上開遊覽車而受
    有損害。
二、案經被害人統鑫通運有限公司、甲○○分別訴由臺灣高雄地
    方法院檢察署檢察官偵查起訴及移送本院併案審理。
    理  由
甲、程序方面：
一、按被告以外之人於偵查中向檢察官所為陳述，除顯有不可信
    之情況者外，得為證據，同法第159 條之1 第2 項定有明文
    。偵查中對被告以外之人（包括證人、鑑定人、告訴人、被
    害人及共同被告等）所為之偵查筆錄，或被告以外之人向檢
    察官所提之書面陳述，性質上均屬傳聞證據。惟現階段刑事
    訴訟法規定檢察官代表國家偵查犯罪、實施公訴，依法其有
    訊問被告、證人及鑑定人之權，證人、鑑定人且須具結，而
    實務運作時，檢察官偵查中向被告以外之人所取得之陳述，
    原則上均能遵守法律規定，不致違法取供，其可信度極高，
    職是，被告以外之人前於偵查中已具結而為證述，除反對該
    項供述得具有證據能力之一方，已釋明「顯有不可信之情況
    」之理由外，不宜以該證人未能於審判中接受他造之反對詰
    問為由，即遽指該證人於偵查中之陳述不具證據能力。本件
    證人證人陳王麗香、陳益勝於檢察官偵查中所為之陳述，其
    等均未曾提及檢察官在偵查時有不法取供之情形，亦無證據
    顯示上開供述有顯不可信之情況，依上說明，其等於偵查中
    之證言自均具有證據能力。
二、證人陳柏蒼於偵查中檢查事務官前之陳述，為被告以外之人
    於審判外之言詞陳述，另卷附汽車買賣合約書、靠行合約書
    、車號查詢汽車車籍、證人陳益勝書寫「陳益勝」及阿拉伯
    數字1 至10字樣各1 份、告訴人統鑫公司制式之靠行關係契
    約書3 紙及案外人允成當鋪之存根聯3 紙，均係被告以外之
    人於審判外之書面陳述，而公訴人及被告，就上開言詞及書
    面陳述，均未於本院審理過程中聲明異議，並同意作為證據
    ，本院審酌前開言詞及書面陳述作成時之情況均屬正常，無
    何違法取證之情事，且與本案相關之待證事實具有關連性，
    認適當作為證據，依刑事訴訟法第159 條之5 第1 項之規定
    ，認上開事證均應具有證據能力。
乙、實體方面：
一、訊據上訴人即被告乙○○對其與仲美蓮共同偽以統鑫公司及
    陳益勝之名義製作並簽立靠行合約書1 份之事實，業於原審
    審理時及本院準備程序、審判中坦承不諱（見原審卷第118
    頁、本院卷第19頁、第33頁），核與共犯仲美蓮、證人陳王
    麗香、陳益勝、陳柏蒼於偵訊中具結證述之情相符（見他字
    卷第21頁、第46頁、第54頁、第55頁、第65頁至第67頁、第
    70頁至第72頁、第76頁至第79頁），且有被告2 人與統鑫公
    司所簽立之汽車買賣合約書、被告2 人製作之靠行合約書、
    上開遊覽車之車號查詢汽車車籍資料、證人陳益勝當庭書寫
    「陳益勝」及阿拉伯數字1 至10字樣各1 份、告訴人統鑫公
    司所出具其與他人書立之靠行關係契約書3 紙（見偵他字卷
    第5 頁至第7 頁、第36頁、第37頁、第48頁至第50頁、第60
    頁至第62頁）及案外人允成當鋪之存根聯3 紙（見原審95年
    度訴字第1987號民事卷第29頁至第31頁）附卷可稽，故被告
    自白核與事實相符。本件事證明確，被告乙○○行使偽造私
    文書犯行，堪以認定。
二、查被告於前開行為後，刑法第28條業經總統於94年2 月2 日
    修正公布，並依刑法施行法第10條之1 規定自95年7 月1 日
    施行。刑法第28條修正前係規定「2 人以上共同實施犯罪之
    行為者，皆為正犯」，修正後則規定「2 人以上共同實行犯
    罪之行為者，皆為正犯」，將舊法之「實施」修正為「實行
    」。原「實施」之概念，包含陰謀、預備、著手及實行等階
    段之行為，修正後僅共同實行犯罪行為始成立共同正犯。是
    新法共同正犯之範圍已有限縮，排除陰謀犯、預備犯之共同
    正犯，新舊法就共同正犯之範圍既因此而有變動，自屬犯罪
    後法律有變更，而非僅屬純文字修正，應有新舊法比較適用
    之問題，比較修正前、後之規定，以修正後之規定較有利於
    被告。
三、核被告乙○○所為，係犯刑法第216 條、第210 條之行使偽
    造私文書罪。被告乙○○利用不知情之成年人偽造「統鑫通
    運公司」及「陳益勝」之印章，為間接正犯。被告乙○○與
    仲美蓮2 人就上開於94年1 月間某日偽造靠行合約書之犯行
    ，彼此間互有犯意聯絡及行為分擔，均為共同正犯。又被告
    接續偽造「統鑫通運公司」、「陳益勝」印章、印文及署押
    於靠行合約書之行為，乃偽造私文書之階段行為，而其偽造
    私文書後復持以行使，其偽造之低度行為亦應為行使之高度
    行為所吸收，均不另論罪。至被告以一行使偽造私文書之行
    為，同時侵害統鑫公司、陳益勝之法益，為同種想像競合犯
    ，僅論以一罪。至臺灣高雄地方法院檢察署97年度偵字第40
    53號移送本院併辦部分，與本案係同一犯罪事實，僅是告訴
    人不同，故本院自應一併審理，併此敘明。
四、原判決就被告乙○○部分，以被告乙○○罪證明確，因予適
    用刑法第2 條第1 項、第28條、第55條、第216 條、第210
    條、第219 條，修正前刑法第41條第1 項前段，修正前罰金
    罰鍰標準條例第2 條、中華民國96年罪犯減刑條例第2 條第
    1 項第3 款、第7 條之規定，並審酌被告乙○○明知上開價
    值340 萬元之遊覽車，係向統鑫公司以分期付款方式購買，
    僅給付其中部分款項，尚餘約300 萬元未為給付，且該遊覽
    車仍登記於統鑫公司名下，竟擅以統鑫公司及陳益勝名義製
    作內容不實之靠行合約書，另衡酌本案係由被告乙○○策劃
    及主導，且念及其於犯罪後終能知錯及坦承犯行等一切情狀
    ，量處有期徒刑1 年6 月；且查被告前揭犯罪時間係在96年
    4 月24日以前，合於中華民國96年罪犯減刑條例所定減刑條
    件，應減為有期徒刑9 月；並敘明本件被告係以偽造印文、
    署押之方式、進而偽造靠行合約書，該份合約書既經被告2
    人持以向當鋪借款，已非屬於被告所有，自不得逕將該份合
    約書全部予以沒收。然該份靠行契約書上「統鑫通運公司」
    、「陳益勝」之印文及署押各1 枚，既係由被告所偽造，則
    不問屬於犯人與否，均應依刑法第219 條規定宣告沒收。其
    認事用法核無違誤，所處之刑亦屬允當。被告乙○○上訴意
    旨，以其有誠意與被害人和解，原審量刑過重為由，指摘原
    判決該部分不當云云。然查：被告迄今仍未與被害人和解，
    本院自無從審酌其犯罪後之態度，其空言指摘原判決量刑過
    重尚有不當，為無理由，應予駁回。
據上論斷，應依刑事訴訟法第368條，判決如主文。
本案經檢察官蔡國禎到庭執行職務。
中    華    民    國    97    年    3     月    24    日
                  刑事第二庭  審判長法  官  林正雄
                                    法  官  陳啟造
                                    法  官  黃壽燕
以上正本證明與原本無異。
如不服本判決應於收受本判決後10日內向本院提出上訴書狀，其
未敘述上訴理由者，並得於提起上訴後10日內向本院補提理由書
狀（均須按他造當事人之人數附繕本）「切勿逕送上級法院」。
中    華    民    國    97    年    3     月    24    日
                                    書記官  梁雅華
附錄本判決論罪科刑法條：
中華民國刑法第210條
（偽造變造私文書罪）
  偽造、變造私文書，足以生損害於公眾或他人者，處 5 年以下
  有期徒刑。
中華民國刑法第216條
（行使偽造變造或登載不實之文書罪）
  行使第 210 條至第 215 條之文書者，依偽造、變造文書或登載
  不實事項或使登載不實事項之規定處斷。


司法院資訊處製作；財團法人民間司法改革基金會備份。
